【裁判字號】    98,消債更,8
【裁判日期】    980120
【裁判案由】    更生事件
【裁判全文】
臺灣臺北地方法院民事裁定             98年度消債更字第8號
聲  請  人
即債務人    甲○○
                      弄3號4.
上列當事人因消費者債務清理事件聲請更生及保全處分，本院裁
定如下：
    主  文
聲請駁回。
聲請程序費用由聲請人負擔。
    理  由
一、按聲請更生或清算不合程式或不備其他要件者，且其情形不
    能補正者，法院應以裁定駁回之，消費者債務清理條例第8
    條定有明文。又債務人對於金融機構因消費借貸、自用住宅
    借款、信用卡或現金卡契約而負債務，在聲請更生或清算前
    ，應提出債權人清冊，以書面向最大債權金融機構請求協商
    債務清償方案並表明共同協商之意旨；債務人與金融機構協
    商成立者，不得聲請更生或清算。但因不可歸責於己之事由
    ，致履行顯有重大困難者，不在此限；本條例施行前，債務
    人依金融主管機關協調成立之中華民國銀行公會會員辦理消
    費金融案件無擔保債務協商機制與金融機構成立之協商，準
    用前項之規定，為同條例第151條第1項、第5項、第6項所明
    定。又債務清償方案成立後，債務人應按其條件履行，惟須
    於其後發生情事變更，在清償期間收入或收益不如預期，致
    該方案履行困難甚或履行不能，因不可歸責於己，始能依本
    條例第151條第5項但書之規定聲請更生或清算。此項規定旨
    在避免債務人任意毀棄已成立之協商，濫用更生或清算之裁
    判上債務清理程序，蓋以債務清償方案係經當事人行使程序
    選擇權所為之債務清理契約，債務人自應受該成立之協議所
    拘束。又法院就更生或清算之聲請為裁定前，得因利害關係
    人之聲請或依職權，以裁定為保全處分，同條例第19條第1
    項另定有明文，惟該項保全處分，係法院為防杜債務人之財
    產減少，維持債權人間之公平受償及使債務人有重建更生之
    機會，所為暫時之處分行為，自應以聲請更生或清算程序合
    法存在，始有保全處分之必要。
二、本件聲請意旨略以：聲請人積欠銀行債務而有不能清償債務
    情事，前向債權金融機構請求共同協商債務清償方案，並於
    民國95年9月18日與最大債權銀行協商成立並約定每月償還
    新台幣（下同）32,000元，惟聲請人目前每月收入20,950元
    ，扣除每月必要支出16,224元，實無力支付協商款項，此顯
    因非可歸責於己之事由致履行有重大困難，爰依法聲請更生
    及保全處分等語。
三、經查，本件聲請人於95年9月18日與最大債權銀行成立協商
    ，約定每月清償31,888元，協商時聲請人每月之投保薪資為
    20,100元，有本院97年度消債更字第1166號裁定足參，是單
    以聲請人當時之收入情形，顯然不足以清償協商款項，惟聲
    請人卻仍按期清償至 96年3月間，足見聲請人尚有其他財產
    來源，可供清償；而聲請人自陳 96年7月起每月平均薪資為
    26,572元，目前仍有20,950元之薪資，均高於協商時之薪資
    ，其既不能證明協商後經濟上有何重大改變，難認聲請人不
    履行協商契約，有何不可歸責之事由，故主張因有非可歸責
    於己之事由，致履行顯有重大困難，要無可取。是其本件更
    生聲請，要件不備，且該欠缺又屬無從補正，應予駁回；聲
    請人更生聲請既經駁回，其保全處分之聲請，失所附麗，應
    併予駁回。
中    華    民    國   98     年    1     月     20   日
                  民事庭法  官  吳素勤
以上正本係照原本作成。
如不服本裁定，應於裁定送達後10日內，以書狀向本院提出抗告
，並繳納抗告費新臺幣1千元。
中    華    民    國    98    年    1    月      20   日
                              書  記  官  張素月


司法院資訊處製作；財團法人民間司法改革基金會備份。
